# 关于企业合并的相关会计处理，求助陈版及nikan版

提问人：z239239 时间：2012-12-28 15:16:57
A公司及B公司同为C公司控股子公司，D公司为A的控股子公司，持股比例为90%，E公司为与ABCD无任何关联的公司。 A与B公司收购E公司70%的股权，其中A公司收购30%，B公司收购40%，股权收购完成后，E公司吸收合并D公司(签订的一揽子协议，股权收购与吸收合并基本同时进行)。 E公司注册资本 1 亿元，净资产为 2 亿元，评估可辨认净资产2.5亿元，收益法评估价格为 6 亿元。D公司的注册资本 2 亿元，净资产为 3 亿元，评估可辨认净资产为3.5亿元，收益法评估价格为 9 亿元。
问题 1 ：E公司吸收合并D公司是属于同一控制下企业合并还是非同一控制下合并。 个人判断：属于非同一控制下企业合并，(1) 虽然A、B公司同受公司C控制，但吸收合并时，C公司对E公司的控制时间未达到一年，不符合准则要求；（ 2 ）从整个交易实质看，应当为非同一控制下企业合并，股权收购与吸收合并同时进行。
问题 2 ：如果构成非同一控制下企业合并，那么购买方为那家公司。 个人判断：购买方应当为A公司，吸收合并完成后A公司持有E公司股权的比例最高，另外合并前，A公司控制的D公司的公允价值大于E公司的公允价值。
问题 3 ：E公司吸收合并D公司时，股东股权比例如何确定？ 个人判断：按照股权评估的公允价值比例确定。
问题 4 ：合并日的如何进行账务处理。 个人判断：合并日以D公司账簿为主体(前提，能够确认购买方为A公司)，E公司的资产与负债按照公允价值计入D公司的账簿。
欢迎大家前来讨论！

回答人：chenyiwei
如你所述，这个问题的关键在于判断E吸收合并D的交易是否为同一控制下的交易。为了作出这一判断，需要进一步了解“E的 70 ％股权被收购”和“E吸收合并D”这两项交易之间是否存在关联，是否为一揽子谈判确定的整体交易的一个步骤，E吸收合并D的决策是否系由A、B、C这一系列的公司（尤其是实际控制人C）独立决策的，而E公司的原股东以及剩余 30 ％股权的股东并未参与方案的制定和决策？如果原先A和B只是和E的原股东签署收购其 70 ％股权的协议，后续E吸收合并D是在A取得其控制权之后独立决策的（尽管实施时间可能与股权收购间隔很近），则该交易更多地应当是一项同一控制下的交易。

提问人：ying0518 时间：2012-12-29 21:46:24
请教陈版，如果E的 70 ％股权被收购和E吸收合并D这两项交易之间存在关联，为一揽子谈判确定的整体交易，E吸收合并D交易前后都在同一个最终控制人下面，在E公司层面是否应当也属于同一控制下。

回答人：chenyiwei
是。